臺灣新竹地方法院民事裁定
110年度司繼字第328號
聲  請  人  朱金明


上列聲請人聲請拋棄繼承權事件，本院裁定如下：
    主  文
聲請駁回。
聲請程序費用由聲請人負擔。
    理  由
一、按繼承人拋棄其繼承權，應於知悉其得繼承之時起3 個月內
    以書面向法院為之，民法第1174條第1 項、第2 項定有明文
    。又按拋棄繼承為不合法者，法院應以裁定駁回之，家事事
    件法第132條第3項亦定有明文。
二、本件聲請意旨略以：聲請人係被繼承人朱順平之子女，因被
    繼承人於民國107年4月18日死亡，聲請人為其繼承人，於11
    0年2月23日知悉被繼承人死亡，自願拋棄繼承權，爰依法檢
    呈戶籍謄本、除戶戶籍謄本、印鑑證明等文件具狀聲請拋棄
    繼承權等語。
三、查本件被繼承人朱順平係於107年4月18日死亡，聲請人為被
    繼承人之子女即繼承人，此有聲請人提出之除戶戶籍謄本、
    戶籍謄本及繼承系統表附卷可證。惟查，聲請人於110年3月
    26日提出本件聲請，已逾被繼承人死亡後3 個月，其雖主張
    係於110年2月23日始知悉被繼承人死亡，並表示以離家許久
    ，未與家人聯絡，現為辦理被繼承人之遺產分割登記，經家
    人通報警察協尋，才知悉被繼承人死亡等情；然經本院調查
    ，被繼承人之其他繼承人前於107年5月11日具狀聲明拋棄繼
    承，經本院於同年5月31日准予被查並職權通知聲請人朱金
    明，該通知於107年6月14日送達聲請人「嘉義縣○○鄉○○村○○
    00號之2」之地址，與聲請人現所陳報之住所址相同，此有
    送達證書乙紙附於本院107年度司繼字第467號卷宗內可稽。
    再按首揭法條所謂「知悉其得繼承之時起」係指知悉被繼承
    人死亡且自己已依民法第1138條規定成為繼承人之時而言，
    非謂尚須知悉有無繼承之遺產，且不因聲請人不知法律或對
    法律之誤解，而影響法律規定所發生之效力。是聲請人遲至
    110年3月26日始向本院聲明拋棄繼承權（見聲請狀上本院收
    狀日期戳記），顯已逾3個月之期限，其聲請於法不合，應
    予駁回。至聲請人雖因逾法定期限而未能拋棄繼承權，惟仍
    無礙聲請人依協議與其他繼承人共同辦理被繼承人之遺產分
    割事宜，附此敘明。
四、依家事事件法第97條、非訟事件法第21條第1 項前段，裁定
    如主文。
五、如對本裁定抗告，須於裁定送達後10日之不變期間內，向本
    院提出抗告狀，並繳納抗告費新臺幣1,000 元。
中　　華　　民　　國　　110 　年　　5 　　月　　11　　日
                       家事法庭司法事務官  武宛玲

◎附記：
  民法第1148條（限定繼承之有限責任）
  〈第一項〉繼承人自繼承開始時，除本法另有規定外，承受被
            繼承人財產上之一切權利、義務。但權利、義務專
            屬於被繼承人本身者，不在此限。
  〈第二項〉繼承人對於被繼承人之債務，以因繼承所得遺產為
            限，負清償責任。

  民法第1156條（繼承人開具遺產清冊之呈報）
  〈第一項〉繼承人於知悉其得繼承之時起三個月內開具遺產清
            冊陳報法院。
  〈第二項〉前項三個月期間，法院因繼承人之聲請，認為必要
            時，得延展之。
  〈第三項〉繼承人有數人時，其中一人已依第一項開具遺產清
            冊陳報法院者，其他繼承人視為已陳報。